【裁判字號】    88,上易,2928
【裁判日期】    890111
【裁判案由】    傷害
【裁判全文】
台灣高等法院台中分院刑事判決                  八十八年度上易字第二九二八號
    上  訴  人
    即  被  告  丙○○
    選任辯護人  楊惠珍
右上訴人因傷害案件，不服臺灣台中地方法院八十八年度訴字第八四八號中華民國八
十八年七月九日第一審判決（起訴案號：臺灣台中地方法院檢察署八十八年度偵字第
一九一號），提起上訴，本院判決如左：
      主  文
原判決撤銷。
丙○○傷害人之身體，累犯，處有期徒刑壹年貳月。
      事  實
一、丙○○有殺人未遂、妨害自由等前科，八十三年間因強盜等案件，經法院判處有
    期徒刑三年八月，於八十四年六月十五日判決確定，八十七年十月八日執行完畢
    ，仍不思警惕，因細故懷恨甲○○，竟於八十七年十月二十四日凌晨一時許，夥
    同不知情之友人陳文水、乙○○共同前往台中縣大肚鄉○○路六二四巷十六弄一
    號甲○○住處理論，因一言不和而發生爭吵，丙○○竟基於普通傷害之故意，持
    預藏不詳之窄刃，刺向甲○○左胸一刀，致甲○○受有左胸寬二公分之穿刺傷，
    深達胸腔，併左側血胸之傷害，丙○○行兇後隨即離去，甲○○其後經乙○○送
    醫急救。
二、案經被害人甲○○報請台中縣警察局烏日分局台灣台中地方法院檢察署檢察官偵
    查起訴。
    理  由
一、訊據被告丙○○對於右揭時、地與告訴人甲○○發生打鬥之事實自白不諱，雖矢
    口否認有持刀刺傷告訴人之行為，辯稱：伊天係伊與乙○○、陳文水一起至告訴
    人住處，因過去告訴人曾聲稱與陳文水很熟，乃指同行之陳文水，問告訴人是否
    認識，告訴人惱羞成怒，即以三字經大罵被告並找被告打架，被告即以徒手與告
    訴人互毆，並未使用任何工具，打架當時亦未見告訴人流血，且嗣後向陳文水借
    二千元交給乙○○，請紀某將告訴人送醫云云。
二、本院查：
  (一)被告於前揭時、地持預藏之尖刀，至告訴人家中理論，一言不合即持刀刺傷告訴
    人左胸，經在場友人乙○○送醫急救等情，業據告訴人迭次於警訊、偵查及本院
    調查時指訴綦詳，告訴人因而受有左胸穿刺傷寬度二公分併左側血胸之傷害，經
    送往沙鹿童綜合醫院就診，並自八十七年十月二十四日起至同年十一月五日為止
    ，共住院十三日，此有沙鹿童綜合醫院診斷證明書一紙在卷足參。嗣原審就告訴
    人所受傷勢及受傷原因函詢沙鹿童綜合醫院，該院函覆以：告訴人係於八十七年
    十月二十四日由急診室入院，入院時依據急診病歷所載為左側胸穿刺傷併發血胸
    ，應為窄刃所造成的穿刺傷，標示二公分係指傷口之寬度，其深度則達胸腔內才
    會造成血胸等語，有該院八十八年六月十四日沙鹿童欽字第二八九號函附原審卷
    足參，足見告訴人所指，其所受傷害係尖刀所致應屬實情。
  (二)證人陳文水於八十八年五月七日原審審理時證稱：當天伊與乙○○及被告一起找
    告訴人，後來不知為何，告訴人與被告二人開始大小聲吵起來，其後因其二人抱
    在一起吵架，而由乙○○叫伊將其二人拉開，其後即聽到乙○○說：你（指告訴
    人）在流血，我送你去醫院等語，伊於乙○○說完後，有看到告訴人肚子旁在流
    血，衣服上有血跡等語。證人乙○○於八十八年三月九日檢察官偵查時證稱：「
    我當時在外面，他們在甲○○弟弟的屋內，我有聽到他們在大聲爭吵，我於是入
    屋內查看，見甲○○身上已流血，我並沒有看到何人拿刀子，我趕忙將甲○○送
    醫救治」「我進屋內時，見甲○○受傷，丙○○又與甲○○在爭吵，我上前制止
    ，並叫他們不要這樣，陳文水並沒有什麼舉動」等語，參酌告訴人及被告上開陳
    述，告訴人係在與被爭吵打架後，隨即出現左側胸部出現流血之現象，則本件告
    訴人所受傷勢顯係被告所為應可認定。
  (三)至被告於行兇時是否具有殺人之故意一節，查告訴人受傷之部位及受傷之程度固
    為判斷是否具有殺人故意之重要事項，然並非惟一標準，仍須視其他具體事證綜
    合判斷。I本件被告犯罪之動機，依告訴人於警訊筆錄時所稱，係因被告不滿告
    訴人檢舉其施用毒品所致，嗣於本院調查時改稱係因過去被告曾至伊弟弟家中竊
    取鋼筆，遭他人訕笑，因而遷怒所致，前後不一。II被告就其與告訴人發生打鬥
    之原因，於偵查中供稱係因告訴人當場批評伊、並稱伊曾說過乙○○閒話及告訴
    人所受毒品戒治係伊檢舉所致，其後又稱係因介紹陳文水之事，惱羞成怒所致。
    III陪同被告前往之告訴人住處之陳文水及乙○○於衝突過程中均未參與，乙○○
    且於告訴人受傷後，主動將告訴人送醫，被告果有殺人之意當不致此。Ⅳ被告於
    刺傷告訴人後，未進一步行兇致告訴人於死地，亦足見其無殺人之故意。
    綜上所述，事證明確，被告有傷害犯行，洵堪認定，應依法論科。
三、核被告所為係犯刑法第二百七十七條第一項之傷害罪。公訴人認被告所為係犯刑
    法第二百七十一條第二項、第一項之殺人未遂犯云云，容有未洽，起訴法條應予
    變更。復查被告曾於八十三年間因強盜等罪，經法院判處有期徒三年八月，於八
    十七年十月八日執行完畢，有台灣台中地方法院檢察署刑案資料查註紀錄表附於
    偵查卷可稽，其於徒刑執行完畢後，五年以內再犯本件有期徒刑以上之刑之罪，
    為累犯，應依法加重其刑。原審予以論罪科刑固非無見，惟查被告於上訴期間已
    與告訴人達成民事調解，賠償告訴人損失，告訴人亦表明不願追究之意，原判決
    未及審認此項事實，從重量處二年有期徒刑尚有未洽。被告上訴意旨否認持刀傷
    害告訴人固不足取，惟原判決既有上開可議之處即屬無可維持，應予撤銷改判。
    爰審酌上情、被告犯罪之動機、目的、手段、智識程度、被告素行不佳、告訴人
    所受傷害非輕等一切情狀，量處如主文第二項所示之刑。被告所預藏不詳之窄刀
    ，已無從查知其去向，雖其為被告行兇之工具，然為防日後執行上之困擾，爰不
    另為沒收之諭知，併此敘明。
四、據上論結，應依刑事訴訟法第三百六十九條第一項前段、第三百六十四條、第二
    百九十九條第一項前段、第三百條，刑法第二百七十七條第一項、第四十七條，
    罰金罰鍰提高標準條例第一條前段，判決如主文。
本案經檢察官丁○○到庭執行職務。
中      華      民      國    八十九      年      一      月    十一    日
                                  臺灣高等法院臺中分院刑事第十二庭
                                          審判長法  官  洪  耀  宗
                                                法  官  郭  同  奇
                                                法  官  劉  登  俊
右正本證明與原本無異。
被告不得上訴。
檢察官得上訴。
如不服本判決應於收受送達後十日內向本院提出上訴書狀，其未述上訴之理由者並
得於提起上訴後十日內向本院補提理由書（均須按他造當事人之人數附繕本）。
                                                書記官  朱  敏  諄
中      華      民      國    八十九      年      一      月    十三    日
                                                                        Ａ


司法院資訊處製作；財團法人民間司法改革基金會備份。
